【裁判字號】    89,簡上,4
【裁判日期】    890211
【裁判案由】    確認本票債權不存在
【裁判全文】
臺灣臺中地方法院民事判決          八十九年度簡上字第四號
    上  訴  人  乙○○
    被  上訴人  甲○○
    訴訟代理人  常照倫律師
    複  代理人  張瓊文律師
右當事人間確認本票債權不存在事件，上訴人對於中華民國八十八年十一月二日本院台中簡
易庭八十八年度中簡字第三０六一號第一審判決提起上訴，本院判決如左：
    主  文
上訴駁回。
第二審訴訟費用由上訴人負擔。
    事  實
甲、上訴人方面：
  一、聲明：
  （一）原判決廢棄。
  （二）被上訴人在第一審之訴駁回。
  二、陳述：除與原審判決書所載者相同茲予引用外，補稱：
  （一）系爭本票經  鈞院八十八年度票字第五三一二號裁定准予強制執行確定在案，雖法
        院裁定許可對本票發票人強制執行時，僅就本票形式上之要件是否具備予以審查，
        就實體法上之法律關係並無確定之效力，惟查，法院據以裁定准予強制執行，必以
        債權人提出本票正本為據，足見上訴人確實執有系爭本票。
  （二）系爭本票原本原由林如香持有，但在辦理本票裁定後遺失了。
  三、證據：提出第一商業銀行匯款通知單影本五紙、台中地方法院八十八年度票字第五三
      一二號民事裁定及確定證明書影本各一紙，並聲請訊問證人林如香。
乙、被上訴人方面：
  一、聲明：駁回上訴。
  二、陳述：除與原審判決書所載者相同茲予引用外，補稱：
      上訴人未能提示系爭本票供被上訴人辨識，且所執理由僅能證明與訴外人林德卿之資
      金往來關係，與被上訴人無關，無法證明系爭本票債權存在及上訴人為真正權利人。
    理  由
一、本件被上訴人起訴主張：上訴人持有以被上訴人名義簽發，如附表所示之本票二紙向本
    院聲請強制執行裁定，經以八十八年度票字第五三一二號裁定准予強制執行，惟如附表
    所示之本票並非被上訴人所簽發，恐係上訴人所偽造、變造。縱系爭本票非上訴人變造
    、偽造，上訴人未能提出系爭本票原本，自無票據法上之權利，爰請求確認本票債權不
    存在。上訴人則以：系爭本票係因八十四、八十五年間，上訴人將新台幣（下同）一百
    萬元匯入林德卿之帳戶，交由林如香轉交被上訴人後，為使上訴人資金確保獲償，而由
    被上訴人分別簽發一張八十萬元、一張二十萬元之本票予被上訴人等語，資為抗辯。
二、按稱票據者，乃當事人記載日期與地點，並簽名於票上，為無條件約定由自己或委託他
    人，以支付一定金額為目的之完全有價證券，而所謂「完全的有價證券」，係其權利之
    發生，須作成證券；權利之移轉，須交付證券；權利之行使，須提示證券，三者缺一不
    可。查本件系爭本票之原本，上訴人無法提出，此為兩造所不爭執，並有證人林如香結
    證屬實，堪信其為真實，依前揭說明，上訴人不能提示票據原本，自無法行使票據權利
    。
三、復按票據乃文義證券及無因證券，證券上之權利義務悉依證券上所載文句而決定其效力
    ，從而票據上權利，依票據文義而發生，與其基礎之原因關係各自獨立，票據上權利之
    行使不以其原因關係存在為前提，參照最高法院四十九年台上字第三三四號判例意旨。
    本件被上訴人請求確認本票債權不存在，上訴人因無法提示本票，其關於票據關係之抗
    辯，尚難採信，惟票據關係與原因關係各自獨立，縱票據關係不存在，亦難認原因關係
    亦不存在，上訴人自得就此另為主張。
四、綜上所述，被上訴人本於票據之法律關係，訴請確認系爭本票債權不存在為有理由，應
    予准許。是則原審判決確認上訴人就被上訴人簽發如附表所示之本票二紙之票據債權不
    存在，於法並無不合。上訴意旨指摘原判決不當，求予廢棄改判，為無理由，應予駁回
    其上訴。
五、據上論結，本件上訴為無理由，依民事訴訟法第四百三十六條之一第三項、第四百四十
    九條第一項、第七十八條判決如主文。
中        華        民        國   八十九   年      二       月     十一      日
                                臺灣台中地方法院民事第二庭
                                        審判長法官  李添興
                                              法官  洪舜帆
                                              法官  周靜秀
右為正本係照原本作成
如對本判決不服應於判決送達後二十日內向本院提出上訴狀
中        華        民        國   八十九   年      二       月     十四      日
                                            書記官


司法院資訊處製作；財團法人民間司法改革基金會備份。
